【裁判字號】    99,交聲,955
【裁判日期】    990827
【裁判案由】    違反道路交通管理處罰條例聲明異議
【裁判全文】
臺灣桃園地方法院刑事交通事件裁定     99年度交聲字第955號
移送機    關
即原處分機關  台北市交通事件裁決所
異  議    人
即受處分  人  甲○○
                        27號
上列受處分人因違反道路交通管理處罰條例案件，對於台北市交
通事件裁決所所為之北市裁催字第裁22-D00000000號處分，聲明
異議，本院裁定如下：
    主  文
異議駁回。
    理  由
一、原處分意旨略以：異議人即受處分人甲○○於民國98年11月
    4 日22時25分許，駕駛車牌號碼009-YB號營小客車，行經台
    31線12.4公里處，因時速達103 公里，已超過該處限速70公
    里之規定，為警依法舉發，故原依道路交通管理處罰條例第
    40條、第63條第1 項第1 款、違反道路交通管理事件統一裁
    罰基準表等規定裁處異議人罰鍰新臺幣（下同）2300元，並
    記違規點數1 點。嗣因發現本所99年2 月24日北市裁申字第
    09931740800 號之回覆異議人之申訴之書函，寄至異議人當
    時戶籍地址即台北市中正區○○○路○ 段132 號，惟因投遞
    未果投回本所，因異議人確未收到上開書函，故本所依行政
    程序法第101 條第1 項之規定，將上開裁決書之處罰金額修
    正為1800元等語。
二、異議意旨則以：(1)伊質疑本案測速器故障或一年內未經標準
    局檢驗。(2)伊非故意逾期不繳罰款，而係因為辦理申訴，暫
    不繳納罰鍰，伊無收到原處分機關任何回函，即被加罰。
三、異議人雖以前揭情詞質疑原處分機關之裁決處分，然查，本
    件雷達測速儀清楚拍攝異議人009-YB號營小客車為舉發照片
    之中央位置，且鏡頭復又對準該車後方之車牌，以本院職權
    上所已悉之雷達波發射範圍比對圖比對逕行舉發照片，該照
    片中之009-YB號營小客車號顯為本件測速之標的，並無誤拍
    之情形。再查，目前我國警察取締超速駕駛之科學儀器可區
    分為二類，一為定點設置之固定式測速照相設備（包含有雷
    達、雷射與感應線圈等）（然感應線圈因尚未有國家檢驗標
    準，目前已暫停使用），一為手持或車裝流動測速儀器（發
    射兩條雷射光束計算目標車輛之進、出場時間）。後者又可
    分為二種，一為定置路旁附有照相機之固定雷射測速儀器，
    另一種為警員手持雷射測速槍，此或附照相功能或未具照相
    功能，確認超速後當場攔停舉發或逕行舉發。再按度量衡法
    第5 條規定：「為確保交易安全、維護大眾安全健康及環境
    保護，主管機關得就供交易、證明、公務檢測、環境保護、
    公共安全、醫療衛生有關之度量衡器，指定為法定度量器」
    ，故於度量衡器檢定檢查辦法第3 條第1 項第7 款即規定公
    務檢測用雷達測速儀及公務檢測用雷射測速儀（光達式）為
    應經檢定之法定度量衡器。同辦法第18條亦規定檢定合格在
    使用中之度量衡器，應接受檢定機關（構）之定期或不定期
    檢查。是經列為法定度量器之測速設備裝置，並衡諸上開法
    令之意旨，與大眾有關之公務檢測儀器，理應經由國家專責
    機關檢定合格後加以使用，並定期檢測，方能昭得公信。次
    查，本件用以測速之雷達測速儀，業經經濟部標準檢驗局於
    98年5 月18日檢定合格，有效日期為99年5 月31日，此有該
    局98年5 月19日雷達測速儀檢定合格證書在卷可憑，是該測
    速儀之精準度毋庸置疑。綜上，本件取締合法、正當且正確
    ，異議人以上開理由，質疑警方舉發之正確性，委無可採。
四、「行政機關得將違法行政處分轉換為與原處分具有相同實質
    及程序要件之其他行政處分。…」行政程序法第116 條第1
    項前段規定甚明。原處分機關因自行發現該所99年2 月24日
    北市裁申字第09931740800 號之回覆異議人之申訴之書函，
    寄至異議人當時戶籍地址即台北市中正區○○○路○ 段132
    號，惟因投遞未果投回該所，因異議人確未收到上開書函，
    該所乃已自行依違反道路交通管理事件統一裁罰基準表中「
    駕駛人行車速度，超過規定之最高時速廿公里以上未滿四十
    公里」之情形，將上開裁決書之處罰金額修正為最低罰鍰金
    額即1800元，原處分機關之該項行政行為符合行政程序法第
    116 條第1 項前段規定（原處分機關移書謂係依行政程序法
    第101 條第1 項之規定更正，則容有誤會，然不影響原處分
    機關依行政程序法第116 條第1 項前段所為之上開行政處分
    之轉換之合法性，併此指明）。異議人對此知之甚明，甚且
    在異議狀事實及理由欄第一點即陳明其被裁罰1800元而非23
    00元，是其仍在異議狀事實及理由欄第四點爭執其被無端加
    重裁罰，即屬不實。
五、綜上，本件異議人在上開公路超速行駛之事實，堪信為真。
    是以原處分機關依道路交通管理處罰條例第40條、第63條第
    1 項第1 款等規定，裁處異議人罰鍰1800元，並記違規點數
    1 點，核無違誤。從而，本件異議為無理由，應予駁回。
據上論斷，應依道路交通案件處理辦法第19條，裁定如主文。
中    華    民    國    99    年    8     月    27    日
                  交通法庭法  官  曾雨明
以上正本證明與原本無異。
對於本件裁定如有不服，應於收受送達後5日內，向本院提出抗
告書狀，敘述抗告之理由，抗告於臺灣高等法院。
                          書記官  蘇  萱
中    華    民    國    99    年    8     月    27    日

司法院資訊處製作；財團法人民間司法改革基金會備份。
